【裁判字號】    98,訴,1935
【裁判日期】    990114
【裁判案由】    侵權行為損害賠償
【裁判全文】
臺灣板橋地方法院民事判決              98年度訴字第1935號
原      告  丙○○
訴訟代理人  黃勝文律師
複代理人    彭珮瑄律師
複代理人    乙○○
被      告  甲○
訴訟代理人  謝世瑩律師
上列當事人間請求侵權行為損害賠償事件，經本院於民國98年12
月31日言詞辯論終結，判決如下：
    主  文
被告應給付原告新臺幣伍拾壹萬玖仟陸佰壹拾玖元，及自民國九
十八年五月二十三日起至清償日止，按年息百分之五計算之利息
。
原告其餘之訴駁回。
訟費用由被告負擔十分之四，餘由原告負擔。
本判決第一項於原告以新臺幣伍萬元為被告供擔保後，得假執行
；倘被告以新臺幣伍拾壹萬玖仟陸佰壹拾玖元為原告預供擔保，
得免為假執行。
原告其餘假執行之聲請駁回。
    事實及理由
一、程序方面：
    按當事人死亡者，訴訟程序在有繼承人、遺產管理人或其他
    依法令應續行訴訟之人承受其訴訟以前當然停止，民事訴訟
    法第168條定有明文。次按民事訴訟法第168條、第169條第1
    項及第170條至前條之規定，於有訴訟代理人時不適用之，
    同法第173條前段亦定有明文。本件被告甲○於原告起訴後
    死亡（民國98年10月8日，有戶籍謄本1份在卷可佐。），惟
    其於生前（98年9月1日）既有委任訴訟代理人（有委任狀1
    紙附卷可憑。），按諸前開法律規定本件訴訟程序，並不發
    生當然停止效力，先此敘明。
二、原告主張：
  (一)被告於98年3月16日19時許，在臺北縣樹林市鎮○街某卡拉
    OK店內飲酒後，已達不能安全駕駛動力交通工具之程度，竟
    仍於同日22時許，駕駛車牌號碼7T-5888號自用小客車（下
    稱系爭汽車），自上址離開欲返回住所。嗣於同日22時40
    分許，駕駛前開汽車行經臺北縣樹林市○○路207號前時，
    原應注意車前狀況，且依當時之情形，並無不能注意之情事
    ，竟因酒後注意力欠佳，疏於注意車前狀況，不慎撞擊行駛
    於同方向前方，由原告所騎乘之車牌號碼IBO-722號重型機
    車（下稱系爭機車），致原告人、車倒地，受有頭部創傷併
    頭皮挫傷、左下正中門齒、左下側門齒、右下正中門齒半脫
    位、雙手、右膝、雙足擦傷、第十二胸椎壓迫骨折、左腕韌
    帶扭傷等傷害，爰本於侵權行為法律關係提起本訴，請求被
    告負賠償之責。
  (二)茲就原告所受損害分述於下：
    (1)醫療費用：原告於受傷後先至亞東醫院就診支出醫療費用
      新臺幣（下同）6,992元；另至林口長康紀念醫院就診支
      出醫療費用2,282元；嗣再至亞東醫院裝置假牙，支出醫
      療費用4萬1,500元。合計5萬774元。
    (2)減少勞動能力損失：原告於受傷前從事五金生意，每星期
      全省各地來回奔波，受傷後無法行動自如，經醫囑至少應
      休養6個月無法工作，以原告每月收入6萬元計，此部分損
      失36萬元。
    (3)增加生活費用支出：原告因就醫支出計程車費3,625元；
      另購買醫療物品計花費6,900元；而原告受傷後自98年3
      月16日起以半年（180日）計，有雇請看護照料之必要，
      以每日1,200元計，共損失21萬6,000元。合計28萬9,525
      元。
     (4)非財產損害賠償：原告原本生活安好，並可外出工作，
       受傷後一切均賴他人照料，並對妻子心生愧疚，精神上
       受損至巨，此部分爰請求被告賠償81萬8,438元。
  (三)併為聲明：被告應給付原告145萬5,737元，及自起訴狀繕本
    送達翌日起（即98年5月23日）至清償日止，按年息5%計算
    之利息。原告願供擔保，請准宣告假執行。
三、被告抗辯：對於原告主張之侵權行為事實（刑事一審判決認
    定事實），被告無意見。另就原告主張之損害部分：其中醫
    療費用（含假牙裝置費用）；計程車費3,625元；及倘有僱
    請看護必要，每日以1,200元計部分，無意見。但就勞動能
    力減損部分之期間為6個月及每月以6萬元計；看護期間以6
    個月計；另購買醫療物品計花費6,900元，則否認之，應由
    原告負舉證之責。至非財產損害部分，原告之請求則有過巨
    等語。併為答辯聲明：原告之訴駁回；如受不利判決願供擔
    保，請免為假執行。
四、兩造不爭執之事項：
  (一)被告於98年3月16日19時許，在臺北縣樹林市鎮○街某卡拉
    OK店內飲酒後，已達不能安全駕駛動力交通工具之程度，竟
    仍於同日22時許，駕駛系爭汽車，自上址離開欲返回住所。
    嗣於同日22時40分許，駕駛前開汽車行經臺北縣樹林市○○
    路207號前時，原應注意車前狀況，且依當時之情形，並無
    不能注意之情事，竟因酒後注意力欠佳，疏於注意車前狀況
    ，不慎撞擊行駛於同方向前方，由原告所騎乘系爭機車，致
    原告人、車倒地，受有頭部創傷併頭皮挫傷、左下正中門齒
    、左下側門齒、右下正中門齒半脫位、雙手、右膝、雙足擦
    傷、第十二胸椎壓迫骨折、左腕韌帶扭傷之傷害等情，並有
    刑事判決書1份在卷可佐。
  (二)原告因前開車禍受傷後先至亞東醫院就診支出醫療費用6,99
    2元；另至林口長康紀念醫院就診支出醫療費用2,282元；嗣
    再至亞東醫院裝置假牙，支出醫療費用4萬1,500元。合計5
    萬774元等情，並有醫療單據3份（詳原證2、3、8）在卷可
    佐。
  (三)原告因車禍受傷就醫支出計程車費3,625元等情，並有計程
    車運價證明單1份（詳原證4）附卷可稽。
  (四)原告因車禍受有多處損傷，其中第十二胸椎之壓迫性骨折，
    可能導致原告暫時性失能，須要專人看護照，根據過往治療
    經驗推估約1至2個月等情，有亞東醫院98年10月26日亞歷字
    第0986410637號函1份在卷可佐。又原告倘有僱請看護照料
    必要，以每日1,200元為合理報酬。
  (五)原告於車禍發生後，領得1萬7,360元強制汽車責任保險金等
    情。
五、本件原告既因被告過失未注意車前狀況，致受有頭部創傷併
    頭皮挫傷、左下正中門齒、左下側門齒、右下正中門齒半脫
    位、雙手、右膝、雙足擦傷、第十二胸椎壓迫骨折、左腕韌
    帶扭傷之傷害，則原告本於民法第184條第1項前段「因故意
    或過失，不法侵害他人之權利者，負損害賠償責任。」、第
    193條第1項「不法侵害他人之身體或健康者，對於被害人因
    此喪失或減少勞動能力或增加生活上之需要時，應負損害賠
    償責任。」、第195條第1項「不法侵害他人之身體、健康、
    名譽、自由、信用、隱私、貞操，或不法侵害其他人格法益
    而情節重大者，被害人雖非財產上之損害，亦得請求賠償相
    當之金額。」規定請求被告負賠償之責，於法自屬有據。
六、茲就原告請求金額說明於下：
  (一)原告主張：其因車禍受傷支出醫療費用5萬774元；計程車資
    3,625元，合計5萬4,399元等情，承前述，既為被告所不爭
    執，此部分請求自屬有據。
  (二)勞動能力損害：
    原告主張：其於受傷前從事五金生意，每星期全省各地來回
    奔波，受傷後無法行動自如，經醫囑至少應休養6個月無法
    工作，以原告每月收入6萬元計，此部分損失36萬元等情。
    經查，關於原告於受傷後肇於需使用背架治療，應有休養半
    年，期間不宜事勞力及久站工作一節，有亞東醫院診斷證明
    書（詳原證1）1份在卷可佐，而可認為真正。至原告主張其
    每月收入6萬元一節，雖據提出匯款單及估價單（詳原證7）
    各1份為證。然查匯款單上所載匯款人為原告之配偶張美英
    ，並非原告，依其記載並無法判斷其匯款原因；而估價單或
    可證明進貨金額，惟無法進步推斷出貨金額，遑論所謂月收
    入尚應扣除成本（包括原物料成本、人事成本等）；甚由原
    告提出單據，並無法判定原告究獨資經營、合資經營，抑或
    單純受僱。是經本院調查結果認，依原告所提出單據無法為
    其月收入6萬元之推論，此部分僅得按基本工資每月1萬7,28
    0元計。基上，此部分原告得請求金額為10萬3,680元（17,
    280*6=103,680）。
  (三)增加生活需要損害：
    (1)原告主張：其因受傷而有購買醫療物品之必要計花費6,90
      0元等情，業據提出統一發票2紙（原證5）為證。承前述
      ，本件原告受傷後需使用背架治療，再觀諸前開統一發票
      記載購買內容為「鋁合金背架6,500元」；「老人拐400
      元」，本院調查結果，認核屬必要，是原告此部分請求被
      告賠償6,900元應屬有據。
    (2)原告主張：其受傷後自98年3月16日起以半年（180日）計
      ，有雇請看護照料之必要，以每日1,200元計，共損失21
      萬6,000元等情。查本件原告因車禍受有多處損傷，其中
      第十二胸椎之壓迫性骨折，可能導致原告暫時性失能，須
      要專人看護照，根據過往治療經驗推估約1至2個月等情，
      有亞東醫院98年10月26日亞歷字第0986410637號函1份在
      卷可佐，已如前述。經本院審酌結果，認原告得請求看護
      費用期間以2 個月（60日）為合理，再依兩造所未爭執每
      日1,200元計，此部分原告得請求金額為7萬2,000元。
  (四)非財產損害：
    原告主張：其原本生活安好，並可外出工作，受傷後一切均
    賴他人照料，並對妻子心生愧疚，精神上受損至巨，此部分
    爰請求被告賠償81萬8,438元等語。經本院審酌，原告為高
    職畢業、已婚、家境小康、職業「商」；被告為國中畢業、
    已婚、家境小康、已於98年10月8日死亡（有警訊筆錄2份附
    於刑事卷可佐）；原告之傷勢及受傷部位等及兩造之教育程
    度、收入、社會地位等一切情狀，認原告得請求之非財產上
    損害賠償以30萬元為妥適，逾此部分之請求，尚屬過巨，應
    予駁回。
  (五)綜上所述，本件原告得請求被告賠償之金額為53萬6,979元
    （54,399+103,680+6,900+72,000+300,000=536,979）；再
    扣除原告於車禍發生後，領得1萬7,360元強制汽車責任保險
    金後，尚得請求金額為51萬9,619元。
七、從而，原告本於侵權行為法律關係，請求被告賠償51萬9,61
    9元及自98年5月23日起至清償日止，按年息5%計算之利息，
    為有理由，應予准許。逾此部分之請求則屬無據，應予駁回
    。
八、兩造均陳明願供擔保，請准宣告假執行或免為假執行宣告，
    經核原告勝訴部分，並無不合，爰各酌定相當之擔保金額准
    許之；至原告敗訴部分，其假執行之聲請已失所附麗，應併
    駁回。
結論：原告之訴為一部有理由，一部無理由，依民事訴訟法第79
條、第390條第2項、第392條，判決如主文。
中    華    民    國    99    年    1     月    14    日
                  民事第一庭    法  官  黃信滿
以上正本係照原本作成
如對本判決上訴，須於判決送達後20日內向本院提出上訴狀
中    華    民    國    99    年    1     月    14    日
                                書記官  林月蓉

司法院資訊處製作；財團法人民間司法改革基金會備份。
